【裁判字號】    97,台上,601
【裁判日期】    970214
【裁判案由】    強盜
【裁判全文】
最高法院刑事判決              九十七年度台上字第六０一號
上  訴  人  甲○○
上列上訴人因強盜案件，不服台灣高等法院高雄分院中華民國九
十六年八月二十九日第二審判決（九十六年度上訴字第一一五七
號，起訴案號：台灣高雄地方法院檢察署九十五年度偵字第二九
七四四號），提起上訴，本院判決如下：
    主  文
上訴駁回。
    理  由
按刑事訴訟法第三百七十七條規定，上訴於第三審法院，非以判
決違背法令為理由，不得為之。是提起第三審上訴，應以原判決
違背法令為理由，係屬法定要件。如果上訴理由狀並未依據卷內
訴訟資料，具體指摘原判決不適用何種法則或如何適用不當，或
所指摘原判決違法情事，顯與法律規定得為第三審上訴理由之違
法情形，不相適合時，均應認其上訴為違背法律上之程式，予以
駁回。本件上訴人甲○○上訴意旨略稱：(一)、證人郭蘇秀媚供述
內容前後不一，或稱：竊嫌進入住宅沒有竊取物品……等語，且
依郭蘇秀媚相關供述各情，衡情上訴人手中亦不可能拿著竊得之
勞力士手錶；又警員第一次進入現場時，一樓廚房地上並無血跡
，警方亦未拍攝到金錶等物，相關照片係郭博雄至派出所後所拍
攝，此由郭博雄前往派出所及返回後均穿相同衣物可證；依郭蘇
秀媚年齡及現場燈光，郭蘇秀媚是否能看見竊賊臉孔等，非無疑
義，且其供述前後矛盾；證人郭哲瑋就相關情節之供述，前後矛
盾，並與郭博雄供述之情節不同，彼等供述各情均不足採信；警
員邱敏程係先聽郭博雄之陳述後，再前往現場拍攝勞力士手錶之
照片等；苟上訴人於逃跑時跌入屋後水溝，致雙腳受傷而無法走
路，衡情郭哲瑋應於一分鐘內捉到上訴人，其豈有可能嗣後又在
現場前門附近看見上訴人；郭博雄就遭竊之勞力士手錶究屬何人
所有，前後供述不一，足見郭蘇秀媚、郭博雄、郭哲瑋不利上訴
人供述各情，均不足採信，乃原判決就是否確有勞力士手錶失竊
等情，未詳予調查釐清，而採彼等供述各情為不利上訴人認定之
依據，復未說明其何以不能為有利上訴人論斷之理由，於法有違
。(二)、原判決事實欄記載：……嗣經警當場在上訴人身上查獲鴨
嘴鉗一支等情，乃於理由欄又說明：……在上訴人所在位置附近
之鴨嘴鉗等均屬上訴人所有等語，有事實與理由矛盾之違法。又
原判決或說明：現場附近停放之車牌號碼ＶＴ─三九二七號自小
客車，並無證據足資證明係上訴人等駕駛至現場附近，或又說明
：上開車輛正巧停放在現場附近，實令人不無疑竇等情，亦有理
由前後矛盾之違法。(三)、本件僅依憑郭博雄片面之供述，並不足
以證明上訴人曾竊得勞力士金錶，則上訴人所為並不構成加重準
強盜罪，乃原判決未依憑證據而為不利上訴人之認定，復未查明
扣案之鴨嘴鉗究係何人持有之物，均於法有違。(四)、原判決雖說
明扣案之鴨嘴鉗一支、筆型手電筒一支、黑色手套二只、黑色帽
子一頂等，其均屬上訴人所有之理由，然就筆型手電筒一支、黑
色手套二只、黑色帽子一頂部分，並未說明上訴人究係如何供犯
罪所用，即併予宣告沒收，於法有違。(五)、原判決認定郭博雄、
郭哲瑋遭上訴人持鴨嘴鉗打傷，係依憑郭博雄、郭哲瑋之指述為
其主要論據。然郭博雄、郭哲瑋指述各情，並不足以證明上訴人
確有持鴨嘴鉗打傷彼等二人之犯行，上訴人曾聲請原審查明扣案
之鴨嘴鉗上有無上訴人之指紋，乃原審就上情未予調查釐清，即
為不利上訴人之認定，於法有違。(六)、原審變更檢察官起訴法條
之刑法第三百二十九條，改論上訴人刑法第三百三十條第一項之
加重準強盜罪，然原審於審理期間並未告知上開變更之罪名，於
法有違等語。
惟查原判決認定上訴人有原判決事實欄所載之攜帶兇器於夜間侵
入住宅竊盜，因脫免逮捕而當場施以強暴犯行，係以訊據上訴人
雖否認有前揭犯行，辯稱：伊係前往現場附近找友人綽號「阿榮
」者，伊並無進入被害人住宅內行竊等語。然查上訴人確有如原
判決事實欄所載之犯行，業據證人郭蘇秀媚、郭博雄、郭哲瑋指
述明確，參酌原審至現場勘驗燈光設置及相關位置等結果，堪認
郭蘇秀媚、郭博雄、郭哲瑋應無誤認上訴人之虞，且彼等指述各
情亦與現場實際之距離位置相符；郭蘇秀媚、郭博雄、郭哲瑋與
上訴人素不相識，彼此間亦無怨隙，顯無設詞誣陷上訴人之可能
；郭博雄、郭哲瑋分別受有如原判決事實欄所載之傷，有高雄榮
民總醫院診斷證明書二紙在卷足憑；證人即據報前往現場處理之
警員邱敏程證稱：查獲時在上訴人上衣口袋起出筆型手電筒，且
被害人表示在上訴人身旁附近之黑色帽子、手套、鴨嘴鉗等，均
係上訴人所有等情，核與郭蘇秀媚、郭博雄、郭哲瑋所指述之情
節相符；此外並有相關現場照片及扣押物品目錄表在卷可稽，而
黑色帽子、手套、鴨嘴鉗、筆型手電筒等物，既分別係在上訴人
身上及其身旁附近查獲，堪認該等物品均係上訴人所有；上訴人
供承：伊不知綽號「阿榮」者之真實姓名年籍資料，伊沒有辦法
與綽號「阿榮」者聯絡，……伊沒有辦法證明伊當天到現場做什
麼等語，上訴人辯解各情核與常情有悖，不足採信。況上訴人遭
逮捕時係凌晨三時許，衡情上訴人亦無可能至現場附近尋找綽號
「阿榮」者之可能，益見上訴人辯解各情，係屬事後卸責之詞，
不足採信。上訴人原審選任辯護人雖為上訴人辯稱：上訴人既已
從現場後門逃跑，豈有再走往現場前門方向，而遭被害人等逮捕
之理，足見上訴人並非竊賊云云。然上訴人與另一不詳姓名者共
同行竊之共犯，雖無證據足資證明彼等如何前往現場及如何離去
。然被害人等住處隔鄰停置一部車牌號碼ＶＴ─三九二七號失竊
之贓車，有高雄縣政府警察局仁武分局民國九十六年七月十八日
高縣仁警偵字第０九六００一四六０六號函及所附職務報告可證
，雖不能證明該贓車係上訴人等駕駛至現場隔鄰，然其二者間之
時間及地點均甚為巧合，已足以使人懷疑該贓車與上訴人等有關
連。況上訴人苟無如原判決事實欄所載之竊盜犯行，當場可向被
害人等解釋清楚，何以為求脫逃又持鴨嘴鉗毆打被害人等成傷。
上訴人原審選任辯護人上開為上訴人辯解各情，並不能為有利於
上訴人之認定。上訴人雖聲請再傳喚郭博雄、郭哲瑋、郭蘇秀媚
等人，惟上開被害人已於第一審經交互詰問證述甚詳，且本案事
證已臻明確，核無再予傳喚之必要等情，予以綜合判斷。因而維
持第一審論處上訴人攜帶兇器於夜間侵入住宅竊盜，因脫免逮捕
而當場施以強暴罪刑之判決，駁回上訴人在第二審之上訴，已於
判決內說明其所憑之證據及其認定之理由，從形式上觀察，並無
違背法令之情形。按供述證據前後，雖稍有參差或互相矛盾，事
實審法院非不可本於經驗法則斟酌其他證據作合理之比較定其取
捨，從而供述證據之一部認為真實者予以採取，亦非證據法則所
不許。又證據之取捨與證據之證明力如何，均屬事實審法院得自
由裁量、判斷之職權；苟其此項裁量、判斷，並不悖乎通常一般
之人日常生活經驗之定則或論理法則，又於判決內論其何以作
此判斷之心證理由者，即不得任意指摘其為違法，而據為提起第
三審上訴之合法理由。原判決綜合前揭各證據資料，據以認定上
訴人確有前揭犯行等情，乃其採證認事調查職權之合法行使，亦
無上訴意旨所指採證違法等情事，不容任意指為違法。縱認原判
決就相關證人之供述，未逐句說明其為如何斟酌取捨之理由，而
有微疵，然其於判決之結果並無影響，依刑事訴訟法第三百八十
條規定，仍不得據為合法之第三審上訴理由。原判決事實欄記載
：鴨嘴鉗一支係在上訴人所在位置附近查獲（原判決第二頁第十
一至十三行）等情，其並未認定鴨嘴鉗係在上訴人身上查獲，上
訴意旨任意憑空指摘；綜觀原判決關於車牌號碼ＶＴ─三九二七
號自小客車論述之本旨，其係說明並無證據足資證明該自小客車
係上訴人等駕駛至現場附近，上訴意旨任意指摘原判決關於上開
部分之論述說明前後矛盾；原判決已說明扣案鴨嘴鉗係屬上訴人
所有，其所依憑之證據及理由甚詳，上訴人任意指摘原審就上情
未予調查，均非有據。又原判決於事實欄認定記載：上訴人攜帶
鴨嘴鉗一支、筆型手電筒一支、黑色手套二只、黑色帽子一頂等
物，於九十五年十一月十日凌晨三時許，至案發現場竊取得勞力
士手錶一只等情，嗣經警在上訴人身上查獲筆型手電筒一支，並
在上訴人所在位置附近查獲上開其餘物品等情，於理由欄論述說
明：上開物品均係上訴人所有，且均係供上訴人犯罪所用之物等
情，並非無據，縱認原判決說明未臻詳細而有微疵，然其於判決
之結果並無影響，依刑事訴訟法第三百八十條規定，仍不得據為
合法之第三審上訴理由。稽諸原審審判期日筆錄之記載，原審審
判長於訊問上訴人前，已先告知上訴人涉犯之刑法第三百三十條
第一項加重準強盜罪名（原審卷第一０六頁），上訴意旨未依卷
內資料而任意指摘，並非有據。按有利於被告之證據不採納及應
於審判期日調查之證據，係指該證據倘予採納或經調查所能證明
者，得以推翻原審判決所確認之事實，而得據以為不同之認定而
言。如非事理所必然，或係無從調查之證據方法，即欠缺其調查
之必要性，縱未調查，或未於理由特加說明，均與所謂違背法令
之情形不相適合。原判決就上訴人確有竊得勞力士手錶一只等情
，已說明其所依憑之證據及理由，而上訴意旨並未陳明曾聲請原
審再就上情為如何之調查；又原審縱再將扣案鴨嘴鉗送鑑定其上
有無上訴人之指紋，亦非即能為有利於上訴人之論斷，尚不得任
意指摘原審有應調查之證據而未予調查之違法。況原審於最後審
判期日調查證據完畢開始辯論前，審判長問上訴人及其原審指定
辯護人尚有何證據請求調查，上訴人僅陳稱：聲請傳喚被害人與
伊對質，而上訴人原審指定辯護人答稱：沒有（原審卷第一一三
頁）。而本院為法律審，上訴人在本院又為此爭執，自非依據卷
內資料執為指摘之合法上訴第三審理由。上訴人徒憑己意或就原
判決已有說明之事項，或就原審判斷證據證明力之合法職權行使
，漫指其違法，重為單純事實上之爭執，難謂係適法上訴第三審
之理由，其上訴違背法律上之程式，應予駁回。
據上論結，應依刑事訴訟法第三百九十五條前段，判決如主文。
中    華    民    國  九十七  年    二    月   十四   日
                      最高法院刑事第一庭
                          審判長法官  董  明  霈
                                法官  林  茂  雄
                                法官  張  祺  祥
                                法官  宋      祺
                                法官  陳  祐  治
      本件正本證明與原本無異
                                      書  記  官
中    華    民    國  九十七  年    二    月   二十   日
                                                 H


司法院資訊處製作；財團法人民間司法改革基金會備份。
